【裁判字號】    98,審訴,4272
【裁判日期】    981215
【裁判案由】    毒品危害防制條例
【裁判全文】
臺灣高雄地方法院刑事判決            98年度審訴字第4272號
公  訴  人  臺灣高雄地方法院檢察署檢察官
被      告  甲○○
上列被告因毒品危害防制條例案件，經檢察官提起公訴（98年度
毒偵字第5735號），被告就被訴事實為有罪陳述，經本院告知簡
式審判程序意旨，且聽取公訴人及被告之意見後，合議庭裁定由
受命法官獨任依簡式審判程序審理，判決如下：
    主  文
甲○○施用第一級毒品，累犯，處有期徒刑拾月，扣案之海洛因
壹包（檢驗前淨重零點零捌肆公克、檢驗後淨重零點零柒肆公克
）沒收銷燬之。
    事  實
一、甲○○曾因施用毒品案件，經本院以90年度毒聲字第5648號
    裁定令入勒戒處所施以觀察、勒戒後，認有繼續施用毒品傾
    向，復以90年度毒聲字第6090號裁定令入戒治處所施以強制
    戒治，於91年6 月25日停止戒治釋放出所，於91年10月7 日
    戒治期滿而執行完畢，並由臺灣高雄地方法院檢察署檢察官
    以91年度戒毒偵字第956 號為不起訴處分確定。其前曾於82
    年間因肅清煙毒條例、偽造文書、逃亡等案件，經法院分別
    判處有期徒刑3 年2 月、6 月、7 月、10月，經裁定應執行
    刑為有期徒刑4 年9 月確定，於89年2 月24日假釋。其復於
    93年間，再犯施用第一、二級毒品案件，經本院及臺灣高等
    法院高雄分院分別以93年度訴字第3011號及94年度上訴字第
    1107號各判處有期徒刑5 月、1 年確定，合併應執行刑為有
    期徒刑1 年3 月確定。又於95年間再犯施用毒品犯行，經本
    院以95年度訴字第2841號判處有期徒刑8 月確定。嗣因施用
    毒品案件經撤銷前開假釋，應執行殘行為2 年21日。上開施
    用毒品案件與其前所犯肅清煙毒條例、偽造文書、逃亡等案
    件之殘刑，接續執行於97年3 月8 日縮刑期滿執行完畢。詎
    其仍不知悔改，基於施用第一級毒品海洛因之犯意，於98年
    9 月4 日19時許，在其高雄縣鳳山市北門里太平2 巷38號住
    處內，以將第一級毒品海洛因摻入香菸點火燒烤吸食煙氣之
    方式，施用第一級毒品海洛因1 次。嗣於同年9 月5 日19時
    20分許，在高雄縣鳥松鄉○○路與洛陽路交岔路口，因另案
    通緝為警逮捕，並扣得甲○○所有第一級毒品海洛因1 包（
    檢驗前淨重0.0 84公克、檢驗後淨重0.074 公克），經徵得
    其同意採集尿液送驗後結果呈嗎啡、可待因陽性反應，始悉
    上情。
二、案經高雄市政府警察局新興分局移請台灣高雄地方法院檢察
    署檢察官偵查起訴。
    理  由
一、本案被告甲○○所犯為死刑、無期徒刑、最輕本刑為3年以
    上有期徒刑以外之罪，其於準備程序中就被訴事實為有罪之
    陳述，經本院告知簡式審判程序之旨，並聽取當事人意見後
    ，合議庭認宜進行簡式審判程序，爰依刑事訴訟法第273 條
    之1第1項規定，裁定由受命法官獨任進行簡式審判程序，合
    先敘明。
二、上開犯罪事實，業據被告甲○○坦承不諱；又其為警所採集
    尿液經送檢驗後結果呈嗎啡、可待因之陽性反應，有毒品案
    件嫌疑人尿液採證代碼對照表（檢體編號：A98436）及高雄
    市立凱旋醫院98年9月18日濫用藥物尿液檢驗報告各1份在卷
    可稽；另扣案之白色粉末1包，經送鑑驗結果，係第一級毒
    品海洛因（檢驗前淨重0.084公克、檢驗後淨重0.074公克)
    ，有高雄市立凱旋醫院98年9月28日濫用藥物成品檢驗鑑定
    書1紙附卷可稽。足認被告自白與事證相符，堪信為真實，
    本件事證明確，被告犯行洵堪認定。又被告曾受如事實欄所
    載之觀察、勒戒及強制戒治處分執行完畢後5年內，再犯施
    用毒品罪而經依法追訴處罰完畢等事實，亦有卷附本院院內
    索引卡紀錄表、臺灣高等法院被告前案紀錄表各1份在卷可
    按。按毒品危害防制條例第20條、第23條於93年1月9日修正
    施行後，將施用毒品之刑事處遇程式，區分為「初犯」及「
    五年內再犯」、「五年後再犯」3種，其立法理由謂：「初
    犯」經觀察、勒戒或強制戒治執行完畢釋放後，「五年內再
    犯」者，因其再犯率甚高，原實施之觀察、勒戒及強制戒治
    既已無法收其實效，爰依法追訴或裁定交付審理。至於經觀
    察、勒戒或強制戒治執行完畢釋放後，「五年後再犯」者，
    前所實施之觀察、勒戒或強制戒治已足以遮斷其施用毒品之
    毒癮，為期自新及協助其斷除毒癮，仍適用「初犯」規定，
    先經觀察、勒戒或強制戒治之程式。從而依修正後之規定，
    僅限於「初犯」及「五年後再犯」二種情形，始應先經觀察
    、勒戒或強制戒治程式。倘被告於5年內已再犯，經依法追
    訴處罰，縱其第3次再度施用毒品之時間，在初犯經觀察、
    勒戒或強制戒治執行完畢釋放5年以後，已不合於「五年後
    再犯」之規定，且因已於「五年內再犯」，顯見其再犯率甚
    高，原實施觀察、勒戒或強制戒治，已無法收其實效，即應
    依該條例第10條處罰，此有最高法院95年第7次刑事庭決議
    要旨可參。從而，被告於前開初犯觀察、勒戒及強制戒治處
    分執行完畢釋放後「五年內再犯」施用毒品罪，並經依法追
    訴處罰完畢，而本件被告再度施用毒品犯行，已不合於「五
    年後再犯」之規定，揆諸前揭說明即應依毒品危害防制條例
    第10條施用毒品罪加以處罰。
三、核被告甲○○所為，係犯毒品危害防制條例第10條第1項施
    用第一級毒品罪。其施用第一級毒品海洛因前持有海洛因之
    低度行為，應為施用之高度行為所吸收，不另論罪。被告前
    曾於82年間因肅清煙毒條例、偽造文書、逃亡等案件，經法
    院分別判處有期徒刑3 年2 月、6 月、7 月、10月，經裁定
    應執行刑為有期徒刑4 年9 月確定，於89年2 月24 日 假釋
    。其復於93年間，再犯施用第一、二級毒品案件，經本院及
    臺灣高等法院高雄分院分別以93年度訴字第3011號及94年度
    上訴字第1107號各判處有期徒刑5 月、1 年確定，合併應執
    行刑為有期徒刑1 年3 月確定。又於95年間再犯施用毒品犯
    行，經本院以95年度訴字第2841號判處有期徒刑8 月確定。
    嗣因施用毒品案件經撤銷前開假釋，應執行殘行為2 年21日
    。上開施用毒品案件與其前所犯肅清煙毒條例、偽造文書、
    逃亡等案件之殘刑，接續執行於97年3 月8 日縮刑期滿執行
    完畢，有臺灣高等法院被告前案紀錄表1 份在卷可查，其於
    上開有期徒刑執行完畢後5 年內，再犯本案法定刑為有期徒
    刑以上之罪，為累犯，應依刑法第47條第1 項規定，加重其
    刑。爰審酌被告前經施以觀察勒戒、強制戒治處分及法院科
    刑判決後，仍無法戒除毒癮，再為本件施用毒品犯行，足見
    其惡習已深且戒絕毒癮之意志不堅，未能體悟施用毒品對自
    己、家人造成之傷害及社會之負擔，所為自屬可議；惟念其
    犯後始終坦承犯行，態度尚可，且其施用毒品本質上係屬戕
    害自身健康之行為，尚未直接危害他人，反社會性程度應屬
    較低等一切情狀，量處如主文所示之刑，藉資懲儆。末扣案
    白色粉末1 包經鑑定係第一級毒品海洛因無訛，有前開高雄
    市立凱旋醫院鑑定書1 紙可按。而包裝袋與其上殘留之毒品
    ，均已難以分析剝離，自應與第一級毒品海洛因同視，爰依
    毒品危害防制條例第18條第1 項前段規定，宣告沒收銷燬之
    ；至送鑑耗損之海洛因既已滅失，均無庸再予宣告沒收銷燬
    之必要，附此敘明。
據上論斷，應依刑事訴訟法第273條之1第1項、第299條第1項前
段，毒品危害防制條例第10條第1項、第18條第1項前段，刑法第
11條、第47條第1項，判決如主文。
本案經檢察官杜妍慧到庭執行職務。
中    華    民    國    98    年    12    月    15    日
                  刑事第十庭    法  官  李代昌
以上正本證明與原本無異。
如不服本判決應於收受本判決後10日內向本院提出上訴書狀，並
應敘述具體理由，如未敘述上訴理由者，應於上訴期間屆滿後20
日內補提理由書狀於本院（均須按他造當事人之人數附繕本）「
切勿逕送上級法院」。
中    華    民    國    98    年    12    月    15    日
                                書記官  黃振祐
附錄本件論罪科刑所犯法條
毒品危害防制條例第10條第1項
施用第一級毒品者，處 6 月以上 5 年以下有期徒刑。


司法院資訊處製作；財團法人民間司法改革基金會備份。
